【裁判字號】    90,易,3510
【裁判日期】    900928
【裁判案由】    詐欺
【裁判全文】
臺灣高雄地方法院刑事判決                          九十年度易字第三五一號
    公  訴  人  臺灣高雄地方法院檢察署檢察官
    被      告  甲○○
右列被告因詐欺案件，經檢察官提起公訴（九十年度偵字第一四四七九號），本院判
決如左：
    主  文
甲○○意圖為自己不法之所有，以詐術使人將本人之物交付，處拘役伍拾日，如易科
罰金以參佰元折算壹日。緩刑貳年。
    事  實
一、甲○○於八十九年間，服役於海軍海虎軍艦，每月支領薪餉新台幣（下同）四萬
    餘元，然因需繳交貸款本息，每月僅於數千元可供花用，已無支付大筆貨款之能
    力，竟意圖為自己不法之所有，於民國八十九年八月四日，向乙○○佯稱欲以附
    條件買賣之方式，向富都機車行購買車號ＮＶＯ—一七二號重型機車一部，總價
    四萬元，並約定應於八十九年九月五日、十月五日各給付二萬元，乙○○不疑有
    他，而於八十九年八月五日，在高雄市三民區○○○路二二五號，將車號ＮＶＯ
    —一七二號重型機車交付予甲○○。不料，甲○○於取得機車後，即拒不付款，
    進而避不與乙○○聯絡，乙○○至此始知受騙。
二、案經王陳蓮葉即富都機車行訴請臺灣高雄地方法院檢察署檢察官偵查起訴。
    理  由
一、訊據被告甲○○固坦承於八十九年八月四日，以分期付款之方式，向告訴人王陳
    蓮葉經營之富都機車行購買車號ＮＶＯ—一七二號重型機車一部，總價四萬元，
    約定應於八十九年九月五日、十月五日各給付二萬元，及取得車輛後均未曾繳款
    之事實，惟矢口否認有何詐欺之犯行，辯稱：伊並不是故意要騙告訴人云云。
二、經查，被告係於八十九年八月四日，以分期付款之方式，向告訴人王陳蓮葉購買
    車號ＮＶＯ—一七二號重型機車一部，總價四萬元，約定應於八十九年九月五日
    、十月五日各給付二萬元，告訴代理人乙○○並於八十九年八月五日，在高雄市
    三民區○○○路二二五號，將車號ＮＶＯ—一七二號重型機車交付予被告，惟被
    告於取得車輛後均未曾繳款等情，為被告所不否認，核與告訴代理人乙○○指述
    情節相符，並有附條件買賣契約書影本一份、本票影本二張附卷可稽。被告雖一
    再辯稱並非有意詐欺告訴人，惟被告供稱：「（為何不付錢？）之前沒有工作。
    」、「（沒有工作為何要買車？）要給家裡面的人騎。」、「（沒有工作買車要
    如何付錢？）我想說買了之後，再去找工作。」、「（當時你是在當兵嗎？）是
    。」、「（當時一個月的薪水有四萬多嗎？）有，但是要付貸款，只剩下幾千元
    。」、「（你那時後要當兵如何找工作？）我是想說退伍之後再找工作。」、「
    （你到底如何付錢？）本來想買回家裡用，跟家裡的人拿錢，但是都付不出來。
    」（見本院九十年九月二十五日審判筆錄），足見被告當時雖可按月支領薪餉四
    萬餘元，惟因需繳交貸款本息，每月僅有數千元可供花用，且被告當時正在服役
    中，顯無另覓其他工作之可能，被告既知其每月僅有數千元可供花用，其何來支
    付每月二萬元車款之能力，況告訴代理人乙○○亦指稱：「有，他說下個月再一
    起給付，十月再催繳，他說他還在澎湖軍艦上，十一月份休假一定會回來，不料
    他在十一月份就退伍。」、「不知，也找不到他人。」（見九十年七月十七日偵
    訊筆錄），顯見被告自取得機車後，即一再拖延付款，最後進而避不聯絡，至檢
    察官起訴後始與告訴人王陳蓮葉達成和解，堪認其自始即有詐欺之意圖甚明。事
    證明確，被告所辯，均無可採。被告犯行，應堪認定。
三、核被告甲○○所為，係犯刑法第三百三十九條第一項之詐欺取財罪。爰審酌被告
    明知其無支付能力，竟以購買機車為名向告訴人行詐，惟念其素行尚佳，應係一
    時失慮所致，且已與告訴人達成和解，有和解書一紙在卷可參等一切情狀，量處
    如主文所示之刑；又刑法第四十一條已於九十年一月十日經總統公布施行，並於
    同年月十二日生效，該條規定：「犯最重本刑為五年以下有期徒刑之刑之罪，而
    受六個月以下有期徒刑或拘役之宣告，因身體、教育、職業、家庭之關係或其他
    正當事由，執行顯有困難者，得以一元以上三元以下折算一日，易科罰金。但確
    因不執行所宣告之刑，難收矯正之效，或難以維持法秩序者，不在此限。」、「
    併合處罰之數罪，均有前項情形，其應執行之刑逾六月者，亦同」，按行為後法
    律有變更者，適用裁判時之法律，刑法第二條第一項前段定有明文，而易服勞役
    及期間、數罪併罰之定執行刑、緩刑及易以訓誡、易科罰金各事項，均依新法，
    有最高法院二十四年七月總會決議(二)可資參照，刑法第四十一條既已於九十年一
    月十日修正，並於同年月十二日生效，參諸前揭法條規定及決議意旨，本件自應
    適用裁判時即修正後刑法第四十一條第一項規定，諭知易科罰金之折算標準。又
    查被告前未曾受有期徒刑以上刑之宣告，有臺灣高等法院被告全國前案紀錄表及
    刑案資料查註紀錄表可參，因一時失慮，偶罹刑典，事後已全數清償告訴人王陳
    蓮葉之損失，並與告訴人王陳蓮葉達成和解，經此偵審程序及罪刑之宣告，當知
    所警惕，信無再犯之虞，本院認所宣告之刑以暫不執行為當，併予宣告緩刑二年
    ，以啟自新。
據上論斷，應依刑事訴訟法第二百九十九條第一項前段，刑法第二條第一項前段、第
三百三十九條第一項、修正後第四十一條第一項、第七十四條第一款，罰金罰鍰提高
標準條例第一條前段、第二條，判決如主文。
中      華      民      國    九十      年      九      月    二十八    日
                                  臺灣高雄地方法院刑事第七庭
                                      法  官   曾  淑  娟
右正本證明與原本無異。
如不服本判決，應於判決送達後十日內，向本院提出上訴狀。
                                      書記官   陳  恩  如
中      華      民      國    九十      年      十      月       二     日
附錄本判決論罪之法條：
中華民國刑法第三百三十九條第一項：
意圖為自己或第三人不法之所有，以詐術使人將本人或第三人之物交付者，處五年以
下有期徒刑、拘役或科或併科一千元以下罰金。


司法院資訊處製作；財團法人民間司法改革基金會備份。
